臺灣高等法院民事判決
110年度建上字第59號
上  訴  人  白鴻章即鴻彰工程行

訴訟代理人  楊進興律師
被 上訴 人  博程營造工程有限公司

法定代理人  關芹卉  
訴訟代理人  林紹源律師
上列當事人間請求給付工程款事件，上訴人對於中華民國110年9
月6日臺灣桃園地方法院109年度建字第45號第一審判決提起上訴
，本院於111年8月2日言詞辯論終結，判決如下：
    主      文
上訴駁回。
第二審訴訟費用由上訴人負擔。
    事實及理由
一、上訴人主張：被上訴人於民國107年8月間承攬訴外人柏仕得
    股份有限公司（下稱柏仕得公司）位於桃園市龍潭區之廠房
    （下稱系爭廠房）新建工程，並將其中主結構即鋼構工程（
    下稱系爭工程）轉包予伊承攬，伊自108年2月起施作系爭工
    程，被上訴人亦依工程進度給付部分工程款。兩造嗣於108
    年7月間進行結算，約定被上訴人應支付伊不含5％營業稅之
    施工費新臺幣（下同）598萬8,115元（下稱系爭約定）。惟
    被上訴人僅支付施工費418萬8,055元及營業稅29萬9,406元
    ，尚欠180萬0,060元工程款未付，爰依系爭約定，求為命被
    上訴人給付伊180萬0,060元及自起訴狀繕本送達翌日起算利
    息之判決；併陳明願供擔保聲請宣告假執行（原審為上訴人
    敗訴之判決，其提起上訴）。上訴聲明：㈠原判決廢棄；㈡被
    上訴人應給付上訴人180萬0,060元，及自起訴狀繕本送達翌
    日起至清償日止，按週年利率5%計算之利息；㈢願供擔保請
    准宣告假執行。
二、被上訴人則以：兩造間無成立系爭約定，兩造就系爭工程施
    作係約定由上訴人代工不帶料，並依上訴人完成之鋼構重量
    ，以每公斤10元計算報酬，經結算後，上訴人完成之鋼構重
    量為332公噸，應得332萬元報酬，加計螺絲、C型鋼、固定
    座工程及其他代購項目，上訴人僅得向伊請求418萬8,055元
    ，伊業已全部給付完畢等語，資為抗辯。
三、被上訴人於107年8月間承攬柏仕得公司系爭廠房新建工程，
    並將系爭工程轉包予上訴人承攬，上訴人自108年2月起施作
    系爭工程，被上訴人已給付上訴人施工費418萬8,055元及營
    業稅29萬9,406元等事實，為兩造所不爭執（見本院卷第124
    、125頁），堪信為真正。上訴人依系爭約定請求被上訴人
    給付180萬0,060元本息，為被上訴人以前詞所拒，茲論述如
    下：
　㈠按民事訴訟如係由原告主張權利者，應先由原告負舉證之責
    ；若原告先不能舉證，以證實自己主張之事實，則被告就其
    抗辯事實即令不能舉證，或其所舉證據尚有疵累，亦應駁回
    原告之請求。上訴人主張兩造於結算系爭工程費用時，已合
    意達成「被上訴人應給付上訴人不含5％營業稅之施工費598
    萬8,115元」之系爭約定，並依系爭約定請求被上訴人給付
    款項，既為被上訴人所否認，上訴人自應就系爭約定業經兩
    造達於意思表示合致之權利發生事實，負舉證責任。
　㈡上訴人主張兩造間成立系爭約定云云，無非以被上訴人之員
    工黃建富向上訴人傳送「鋼構工程金額0000000稅金299406
    總計0000000」之LINE訊息（下稱系爭訊息，見原審卷第15
    頁），以及上訴人據此金額開立予柏仕得公司之發票（下稱
    系爭發票，見原審卷第17頁）等件為其憑據（本院卷第85、
    127頁）。觀諸系爭訊息內容固可見被上訴人之員工黃建富
    傳送向上訴人表示：「鋼構工程金額0000000稅金299406總
    計0000000」等語，然系爭訊息前後對話未見兩造有何討論
    系爭工程款結算之相關內容，實難單憑此訊息即認兩造已達
    成系爭約定之合意。又被上訴人辯稱系爭訊息乃其委請上訴
    人代開發票予柏仕得公司乙情，核與黃建富傳送系爭訊息後
    ，即接續傳送柏仕得公司之名片照片予上訴人，上訴人嗣開
    立買受人為柏仕得公司、金額與系爭訊息相同之系爭發票等
    情完全相符。佐以上訴人自認被上訴人業已給付其系爭發票
    所載營業稅29萬9,406元之事實（見本院卷第127頁），益徵
    被上訴人辯稱其係委請上訴人代開發票給柏仕得公司，並依
    民間代開發票之習慣，支付上訴人發票上所載營業稅金額，
    以填補上訴人代開發票所蒙受之稅金損失等情（見本院卷第
    126頁），應非子虛。基上，上訴人所提出之系爭訊息及系
    爭發票等證據，均不足以作為認定兩造間成立系爭約定之優
    勢證明。況上訴人就本院訊問系爭約定之施工費589萬8,115
    元兩造究係如何計算得出乙情時，僅提出與系爭約定金額不
    符即總金額記載為675萬2,172元（項目小計為643萬0,640元
    、5％營業稅為32萬1,532元）之報價單（原審卷第195頁）為
    據，並泛稱金額不符乃因被上訴人砍價之結果云云（見本院
    卷第149頁），而迄無提出任何證明為佐憑，實難認上訴人
    就兩造間達成系爭約定意思表示合致之事實已盡證明之責，
    揆諸前開說明，上訴人就其主張之權利發生事實不能舉證證
    明，則被上訴人就其抗辯事實即令不能舉證或其證據有疵累
    ，仍應為上訴人敗訴之判決。 
四、綜上所述，上訴人依系爭約定請求被上訴人給付工程款180
    萬0,060元，及自起訴狀繕本送達翌日起至清償日止，按週
    年利率5％計算之利息，為無理由，應予駁回。原審為上訴人
    敗訴之判決，於法並無不合，上訴意旨指摘原判決不當，求
    予廢棄改判，為無理由，應駁回上訴。
五、本件事證已臻明確，兩造其餘之攻擊或防禦方法及所用之證
    據，經本院斟酌後，認為均不足以影響本判決之結果，爰不
    逐一論列，附此敘明。
六、據上論結，本件上訴為無理由，依民事訴訟法第449條第1項
    、第78條，判決如主文。
中　　華　　民　　國　　111 　年　　8 　　月　　25　　日
                  工程法庭
                      審判長法  官  黃明發
                            法  官  林政佑
                            法  官  陳  瑜

正本係照原本作成。
如不服本判決，應於收受送達後20日內向本院提出上訴書狀，其
未表明上訴理由者，應於提出上訴後20日內向本院補提理由書狀
（均須按他造當事人之人數附繕本）上訴時應提出委任律師或具
有律師資格之人之委任狀；委任有律師資格者，另應附具律師資
格證書及釋明委任人與受任人有民事訴訟法第466 條之1第1項但
書或第2項所定關係之釋明文書影本。如委任律師提起上訴者，
應一併繳納上訴審裁判費。
中　　華　　民　　國　　111 　年　　8 　　月　　25　　日

　　　　　　　　　　　　　　書記官  江怡萱